臺灣臺南地方法院民事裁定
109年度消債職聲免字第62號
債  務  人  林聰全（原名呂聰全）


代  理  人  杜婉寧律師（財團法人法律扶助基金會律師）  
債  權  人  玉山商業銀行股份有限公司


代  表  人  黃男州  
代  理  人  莊凱鈞  

上列聲請人因消費者債務清理事件，經本院裁定清算程序終結後
移送裁定免責，本院裁定如下：
    主  文
債務人林聰全即呂聰全應予免責。
    理  由
一、按法院為終止或終結清算程序之裁定確定後，除別有規定外
    ，應以裁定免除債務人之債務；法院裁定開始清算程序後，
    債務人有薪資、執行業務所得或其他固定收入，扣除自己及
    依法應受其扶養者所必要生活費用之數額後仍有餘額，而普
    通債權人之分配總額低於債務人聲請清算前2年間，可處分
    所得扣除自己及依法應受其扶養者所必要生活費用之數額者
    ，法院應為不免責之裁定。但債務人證明經普通債權人全體
    同意者，不在此限；債務人有下列各款情形之一者，法院應
    為不免責之裁定。但債務人證明經普通債權人全體同意者，
    不在此限：一、於7年內曾依破產法或本條例規定受免責。
    二、故意隱匿、毀損應屬清算財團之財產，或為其他不利於
    債權人之處分，致債權人受有損害。三、捏造債務或承認不
    真實之債務。四、聲請清算前2年內，因消費奢侈商品或服
    務、賭博或其他投機行為，所負債務之總額逾聲請清算時無
    擔保及無優先權債務之半數，而生開始清算之原因。五、於
    清算聲請前1年內，已有清算之原因，而隱瞞其事實，使他
    人與之為交易致生損害。六、明知已有清算原因之事實，非
    基於本人之義務，而以特別利於債權人中之一人或數人為目
    的，提供擔保或消滅債務。七、隱匿、毀棄、偽造或變造帳
    簿或其他會計文件之全部或一部，致其財產之狀況不真確。
    八、故意於財產及收入狀況說明書為不實之記載，或有其他
    故意違反本條例所定義務之行為，致債權人受有損害，或重
    大延滯程序，消費者債務清理條例（下稱消債條例）第132
    條、第133條、第134條分別定有明文。又消債條例之立法目
    的，在於使陷於經濟上困境之消費者，得分別情形依該條例
    所定重建型債務清理程序（更生）或清算型債務清理程序（
    清算）清理債務，藉以妥適調整其與債權人及其他利害關係
    人之權利義務關係，保障債權人之公平受償，並謀求消費者
    經濟生活之更生機會，從而健全社會經濟發展；消費者依清
    算程序清理債務，於程序終止或終結後，為使其在經濟上得
    以復甦，以保障其生存權，除另有上述消債條例第133條、
    第134條所規定不予免責之情形外，就債務人未清償之債務
    採免責主義（消債條例第1條、第132條立法理由參照）。　
    　
二、查本件債務人前於民國109年5月5日向本院具狀聲請清算，
    主張其因重度聽力障礙，僅靠身心障礙生活補助津貼每月新
    臺幣（下同）5,065元度日，實無力清償債務，有不能清償
    債務之情形，且前向本院聲請債務清理之調解而調解不成立
    ，依消債條例之規定向本院聲請清算，經本院以109年度消
    債清字第24號裁定自109年6月23日下午4時起開始清算程序
    。嗣因債務人名下無任何財產，無財產足敷清償消債條例第
    108條所列之財團費用、財團債務等費用，由本院司法事務
    官依消債條例第129條規定，以109年度司執消債清字第36號
    裁定清算程序終止等情，業據本院調取109年度消債清字第2
    4號及109年度司執消債清字第36號卷宗查明無誤，則依消債
    條例第132條規定，本院即應進行債務人應否免責之審理。
    　
三、依消債條例第136條規定，本院為裁定前，應予債權人及債
    務人即聲請人陳述意見之機會，茲據：
（一）債務人陳述意見略以：債務人名下無財產，沒有工作。目
      前就讀於嘉南藥理大學日間部四技，為藥學系二年級學生
      。曾於107年8月間至108年2月間在伊甸基金會工作，於10
      7年8月到12月間每月實際收入20,350元，108年1、2月實
      際收入已不記得。自108年11月到目前為止，領取每月身
      心障礙生活補助5,065元，有重度聽力障礙。這段時間並
      無奢侈浪費的情形。債務人還須向親戚朋友借錢過活。人
      並無消債條例第133條、第134條所規定不予免責之情形，
      請准裁定免責。
（二）債權人玉山商業銀行股份有限公司具狀表示不同意債務人
      免責，並主張債務人之欠款原因為信用卡及信用貸款，其
      償債能力與負債比例過於懸殊，顯有奢侈浪費之情事，應
      有消債條例第134條第4款不予免責之事由等語。
四、經查：
（一）債務人無消債條例第133條所定應不予免責之事由：債務
      人聲請清算時，名下除郵局存款48元、第一銀行存款77元
      外，無其他財產，有全國財產稅總歸戶財產查詢清單、郵
      政存簿儲金簿內頁資料及第一銀行活期儲蓄存款存摺內頁
      資料附卷可稽（消債清字卷第43、107-131頁）。而債務
      人主張其目前沒有工作，就讀於嘉南藥理大學日間部四技
      ，為藥學系二年級學生，僅領有身心障礙補助津貼每月5,
      065元，業據其提出身心障礙生活補助證明書、收入證明
      切結書及勞工保險被保險人投保資料表、學生卡、身心障
      礙證明等件為證（消債清字卷第31、45-48、133頁；消債
      職聲免字第39-40頁），堪認債務人自本院109年度消債清
      字第24號裁定自109年6月23日下午4時起開始清算程序後
      迄今，每月僅有領有身心障礙補助津貼5,065元之收入。
      又依消債條例第64條之2規定，以最近1年即110年衛生福
      利部所公告之臺南市每人每月最低生活費13,304元之1.2
      倍即15,965元認定每人每月最低生活費，而債務人主張每
      月伙食費支出約3,065元，其餘生活費不足額部分，則向
      其兄弟姊妹借款等語，經本院109年度消債清字第24號裁
      定債務人每月必要支出應以14,866元列計，未逾15,965元
      ，應屬有據。則債務人以前開固定收入，扣除每月必要生
      活費用之數額後並無餘額，核與消債條例第133條前段規
      定之要件不相符，本院自無庸再就債務人之普通債權人分
      配總額，是否低於本件清算聲請前2年之間可處分所得扣
      除自己及依法應受其扶養者所必要生活費用之數額再予審
      酌，堪認債務人並無消債條例第133條所定應予不免責之
      事由。
（二）又消債條例關於清算程序係以免責主義為原則，不免責為
      例外，倘債權人主張債務人有消債條例第134條各款所定
      不免責之情事，自應由債權人就債務人有合於上開各款要
      件之事實，舉證以實其說。然本件債權人均未具體說明或
      提出相當事證加以證明，自難認債務人有消債條例第134
      條各款所定不免責事由之情事存在，故債務人並無消債條
      例第134條所定不免責事由之存在，堪可認定。
五、綜上，債務人既經法院為終結清算程序之裁定確定，復查無
    消債條例第133條、第134條所定之不應免責情形存在，揆諸
    首揭說明，應以裁定免除債務人之債務，爰裁定如主文所示
    。
中　　華　　民　　國　　110 　年　　5 　　月　　31　　日
                  民事第五庭    法  官  盧亨龍
以上正本係照原本作成。
如對本裁定抗告須於裁定送達後10日內向本院提出抗告狀，並繳
納抗告費新臺幣1,000元（須附具繕本）。
中　　華　　民　　國　　110 　年　　5 　　月　　31　　日
                                書記官  謝婷婷